【裁判字號】    88,交訴,49
【裁判日期】    890525
【裁判案由】    業務過失致死
【裁判全文】
臺灣嘉義地方法院刑事判決                          八十八年度交訴字第四九號
    公  訴  人  臺灣嘉義地方法院檢察署檢察官
    被      告  甲○○
    選任辯護人  何茂雄
右列被告因業務過失致死案件，經檢察官提起公訴 (八十八年度偵字第六三五一號)
，本院判決如左：
    主  文
甲○○從事業務之人，因業務上之過失致人於死，處有期徒刑壹年。
    事  實
一、甲○○係私立明華高級中學之校車司機，為從事駕駛大客車業務之人，於民國八
    十八年九月十六日十七時二十五分許，駕駛車號ＷＲ─二九三號自用大客車，沿
    嘉義縣義竹鄉往同縣朴子市方向行駛，行至台十九線松梅段八八公里三百公尺處
    之施工路段，原應注意汽車行駛時，駕駛人應保持兩車併行之間隔，並隨時採取
    必要之安全措施，以避免發生事故之危險。而依當時情形，天候及視距均良好，
    又無不能注意之情形，竟疏於注意仍貿然以時速三十至四十公里之速度行駛，致
    撞及騎乘車號ＵＭＰ─七九六號輕機車與其併行亦疏未注意保持兩車併行間隔之
    莊淑理，莊淑理因而頭部外傷合併破裂骨胸部壓挫傷，當場死亡。
二、案經莊淑理之夫乙○○告訴及由臺灣嘉義地方法院檢察署檢察官相驗後自動檢舉
    偵查起訴。
    理  由
一、訊據被告甲○○矢口否認有何業務過失致人於死之犯行，辯稱：其車係在前，未
    撞到亦未碰到人，且依當時狀況判斷，縱為相當注意，亦無法預防云云。經查：
（一）被告對其於右揭時、地有駕駛校車行經上開路段之事實坦承不諱，且右揭事實
      業據告訴人乙○○於警訊時、偵查中及本院調查時指訴歷歷，並經現場處理警
      員即證人丙○○及目擊證人丁○○到庭結證屬實，復有道路交通事故調查報告
      表一份、現場照片十七張附於臺灣嘉義地方法院檢察署相驗卷及台灣省嘉雲區
      車輛行車事故鑑定委員會嘉鑑字第八八一○六七號鑑定意見書一份附於本院卷
      可稽；而被害人確因本件車禍受傷不治死亡，亦經臺灣嘉義地方法院檢察署檢
      察官督同法醫師相驗屬實，製有勘驗筆錄、相驗屍體證明書、驗斷書各一份附
      於臺灣嘉義地方法院檢察署相驗卷可憑。
（二）按汽車行駛時，駕駛人應注意車前狀況及兩車併行之間隔，並隨時採取必要之
      安全措施，道路交通安全規則第九十四條第三項著有明文。
（三）被告甲○○駕駛車號ＷＲ─二九三號自用大客車，由嘉義縣義竹鄉往同縣朴子
      市方向行駛，途經肇事路段，擦撞同向由被害人莊淑理所騎乘車牌號碼ＵＭＰ
      ─七九六號輕機車肇事，致被害人所駕之輕機車左照後鏡破裂、左車身有擦痕
      ，而被告所駕駛自用大客車則無明顯之擦撞痕跡，而肇事地點為施工路段，由
      雙向四車道縮減為二車道，機車肇事後倒於路肩（碎石路），後輪距路邊護欄
      二‧一公尺，另柏油路八公尺為雙向通車之未劃分向線車道，此有前開道路交
      通事故調查報告表可稽；且依卷附照片顯示，機車之左側刮痕，顯係左倒後與
      地面摩擦造成；而被告於警訊時供稱：「由於該處是由寬轉窄，且路面一邊是
      柏油路一邊是配級路，路面不平，若撞到人車會沒有感覺，不過於當時是有感
      覺車輛震動的聲音。」等語（見警卷第三頁背面），證人丁○○於本院調查時
      證稱：「校車與機車好像靠得很近，我看到時機車已擦撞到快要跌倒：：：」
      等語（見本院八十九年一月二十六日訊問筆錄），而處理警員丙○○於台灣省
      嘉雲區車輛行車事故鑑定委員會鑑定時到會稱：「：：：發生地點當時為施工
      路段，四線道縮減為二線道，且路肩有散落碎石，柏油路有受損：：：依死者
      頭部受傷程度及安全帽破裂程度研判，莊女倒地時有被車輪連同安全帽輾壓過
      。」等語，此有前開鑑定意見書可憑，參酌互證，堪認本件車禍事故因被告所
      駕大客車與被害人所騎乘機車未保持安全間隔，致擦撞倒地肇事無疑。
（四）肇事現場為省道，柏油路面寬八公尺，道路施工中之路段，日間自然光線，肇
      事當時係晴天，視距良好等情，有前揭道路交通事故調查報告表可稽；再參酌
      被告於警訊時供稱：「我駕車僅看前方沒注意旁邊狀況。」等語（見警卷第三
      頁反面），足見被告當時並無不能注意之情事，其應注意能注意竟疏未注意保
      持安全間隔，肇致本件事故，為肇事原因，自應負過失責任甚明；至被害人所
      騎乘機車亦疏未注意保持安全間隔，同為肇事因素。本件肇事責任之歸屬，經
      本院送請台灣省嘉雲區車輛行車事故鑑定委員會鑑定結果，亦同此認定，有前
      開鑑定意見書可參。另查被害人係因本件車禍致頭部外傷合併破裂骨胸部壓挫
      傷，當場死亡，經臺灣嘉義地方法院檢察署檢察官督同檢驗員相驗明確，有前
      揭相驗屍體證明書、驗斷書、勘驗筆錄可憑，業如前述，被害人因本件車禍死
      亡，與被告之過失行為間顯有相當因果關係。
（五）綜上所述，被告所辯無非事後圖卸刑責之詞，本件事證明確，被告犯行洵堪認
      定。
二、核被告所為，係犯刑法第二百七十六條第二項因業務過失致人於死罪。爰審酌被
    告應負一部過失責任之過失程度及所生之危害，並於肇事後未與被害人家屬達成
    民事和解，及肇事後未坦承犯行之態度等一切情狀，量處如主文所示之刑，以示
    懲儆。
三、據上論斷，應依刑事訴訟法第二百九十九條第一項前段，刑法第二百七十六條第
    二項，罰金罰鍰提高標準條例第一條前段，判決如主文。
本案經檢察官林世芬到庭執行職務
中      華      民      國    八十九    年      五      月    二十五    日
                            臺灣嘉義地方法院刑事第一庭
                                        法  官  陳  卿  和
右正本證明與原本無異。
如不服本判決，應於判決送達後十日內向本院提出上訴狀( 應附繕本 )。
中      華      民      國    八十九    年      五      月    二十五    日
                                        書記官  陳  桂  華
附錄：
刑法第二百七十六條第二項。
從事業務之人，因業務上之過失犯前項之罪者，處五年以下有期徒刑或拘役，得併科
三千元以下罰金。


司法院資訊處製作；財團法人民間司法改革基金會備份。
